臺灣高雄地方法院刑事判決　　　　　　　 96年度訴字第184號
公　訴　人　臺灣高雄地方法院檢察署檢察官
被　　　告　甲○○
選任辯護人　史雙全律師
上列被告因妨害自由等案件，經檢察官提起公訴（95年度偵字第
23846 號），本院以簡式審判程序判決如下：
    主  文
甲○○犯剝奪他人行動自由罪，處有期徒刑肆月，如易科罰金，
以新臺幣壹仟元折算壹日。
    事  實
一、甲○○為丁○○之前男友，兩人有感情、金錢糾紛。甲○○
    於民國95年8 月9 日17時許，駕駛車號9589-JM 號休旅車行
    經高屏大橋附近時，適見丁○○駕駛車號2815-MH 號自小客
    車往屏東方向行駛，為追討債務，遂基於妨害自由之犯意，
    先駕車尾隨丁○○，並以所有0000000000號行動電話傳送簡
    訊向丁○○恫稱「在建國路我在你後面再不接我就要攔你了
    」等語，見丁○○仍未停車，即在高雄縣大寮鄉○○村○○○路與忠孝路口，駕車至丁○○所駕車輛左側，以車頭擦向
    丁○○所駕車輛前側，強迫丁○○漸往機車道行駛將車停靠
    路邊，丁○○停車後搖下車窗詢問何事，甲○○乃基於傷害
    之犯意，出手毆打丁○○，並強行自車窗進入車內將車鑰匙
    拔下，復開啟車門強拉丁○○下車至其上開所駕之休旅車內
    ，丁○○因此受有頭部外傷、左上臂2 ×3 公分瘀青之傷害
    （傷害部分起訴程序違背規定，由本院另為不受理判決），
    甲○○以上開非法之強暴方式，剝奪丁○○之行動自由後，
    隨即駕車在路上繞行，並取出電擊棒打開電源，向丁○○恫
    稱：若不返還債務，要將丁○○載到沒有人的地方等語，丁○○心生畏懼，即刻撥打行動電話向其姐丙○○求救，丙○○遂緊急致電甲○○之姐紅菉篿、之父洪德明，洪德明立刻
    電詢甲○○，甲○○為掩飾犯行，利用丁○○之行動自由已
    遭剝奪之情形下，脅迫丁○○向洪德明謊稱未遭甲○○毆打
    、只是吵架等語，並在丁○○允諾將返還新台幣（下同）3
    萬元後，始約於同日17時30分許將丁○○載回原處。
二、案經丁○○訴由高雄縣政府警察局林園分局報請高雄地檢署
    檢察官偵查起訴。
    理  由
一、被告甲○○所犯係死刑、無期徒刑、最輕本刑為3 年以上有
    期徒刑以外之罪，被告就被訴事實為有罪之陳述，經審判長
    告知簡式審判程序之旨，並聽取公訴人與被告之意見後，經
    本院合議庭裁定進行簡式審判程序，合先敘明。
二、訊據被告就其先駕車尾隨丁○○，並傳送簡訊恐嚇丁○○停
    車，再駕車擦撞丁○○車輛前側，迫使丁○○將車停靠於路
    邊，嗣毆打並強拉丁○○下車至其所駕休旅車上，駕車在路
    上繞行，途中並以電擊棒恐嚇丁○○，復迫使丁○○向來電
    之洪德明謊稱未遭毆打等事實，於本院審理中坦承不諱，核
    與證人即被害人丁○○於偵訊中證述遭被告以上開非法方法
    剝奪行動自由之情節相符，並經證人丙○○於偵訊中就其接
    獲丁○○求救電話即致電洪德明、證人洪德明於偵訊中就其
    接獲劉筱電話即電詢甲○○等情節陳述甚明，互核一致，復
    有簡訊翻拍照片、診斷證明書、電擊防身器持用證等在卷可
    稽，足認被告之自白與事實相符，堪以採信。是本案事證明
    確，被告犯行，洵堪認定。
三、按刑法第302 條第1 項、第304 條第1 項及第305 條之罪所
    保護之法益均為人之行動自由，罪質相同，而第302 條第1
    項之法定刑較其他二罪為重，且處罰之範圍包括私行拘禁及
    其他非法方法剝奪人之行動自由，所謂非法方法包括強暴、
    脅迫、恐嚇等情事在內（最高法院82年度台上字第1670號判
    決參照）。次按刑法第302 條之妨害自由罪，係妨害他人自
    由之概括的規定，故行為人具有一定目的，以非法方法剝奪
    人之行動自由者，除法律別有處罰較重之規定（例如略誘及
    擄人勒贖等罪），應適用各該規定處斷外，如以使人行無義
    務之事，或妨害人行使權利為目的，而其強暴脅迫復已達於
    剝奪人行動自由之程度，即祇成立本罪，不應再依同法第30
    4 條論處；誠以此項使人行無義務之事，或妨害人行使權利
    之低度行為，應為非法剝奪人之行動自由之高度行為所吸收
    ，不能以其目的係在使人行無義務之事，或妨害人行使權利
    ，認為係觸犯刑法第302 條第1 項及第304 條第1 項之2 罪
    名，而依同法第55條從一重處斷（最高法院93年度台上字第
    33 09 號判決參照）。又於私行拘禁或以其他非法方法剝奪
    人之行動過程中，有對被害人施加恐嚇行為，自屬包含於妨
    害行動自由之同一意念之中，縱其所為，合於刑法第305 條
    恐嚇危害安全罪之要件，仍應視為剝奪行動自由之部分行為
    （最高法院85年度台上字第5736號判決參照）。
四、查本件被告因感情及債務糾紛，基於妨害自由之犯意，先傳
    送「…我在你後面再不接我就要攔你了」之簡訊恐嚇被害人
    ，被害人不從，被告即駕車擦向被害人車輛，強迫被害人為
    停車之無義務之事，繼而毆打並強拉被害人下車至被告所駕
    車輛後，駕車在路上繞行，途中並取出電擊棒恐嚇被害人：
    若不還款要將被害人載到無人之處等語，嗣接獲其父親洪德
    明來電，復脅迫被害人向洪德明謊稱未遭毆打等語，行無義
    務之事，依上開說明，被告於上開過程中所為恐嚇及強制等
    行為，自係包含於妨害被害人自由之同一犯意中接續實施，
    縱合於刑法第305 條恐嚇罪、第304 條強制罪之要件，仍應
    視為以非法方法剝奪行動自由之部分行為，成立一以非法方
    法剝奪他人行動自由罪。是核被告所為，係犯刑法第302 條
    第1 項之以非法方法剝奪人之行動自由罪。被告先後以簡訊
    及持電擊棒恐嚇被害人之行為、先後強制被害人停車及向洪
    德明謊稱未遭毆打之行為，均係基於同一妨害自由犯意下所
    為，為妨害自由之部分行為，不另論罪；公訴意旨認被告另
    構成刑法第305 條恐嚇罪、第304 條強制罪，容有誤會。爰
    審酌被告未能以理性方式解決感情及金錢糾紛，率以恐嚇、
    強制等非法方法，剝奪被害人行動自由，所為實無可取，惟
    念其犯後尚知坦承犯行，態度尚可，且業與告訴人和解，獲
    告訴人原諒，有和解書1 紙在卷，犯後對告訴人未再有任何
    言行騷擾（此據告訴人陳明在卷），及無何前科素行（詳卷
    附台灣高等法院被告前案紀錄表）等一切情狀，量處如主文
    所示之刑，並依其所犯情節、教育程度、經濟狀況（詳警卷
    調查筆錄受詢問人欄）等情形，諭知以1 千元折算1 日為易
    科罰金之折算標準，以資懲儆。
據上論斷，應依刑事訴訟法第299 條第1 項前段、第273 條之1
第1 項，刑法第302 條第1 項、第41條第1 項前段，刑法施行法
第1條 之1 ，判決如主文。
本案經檢察官乙○○到庭執行職務。
中　　華　　民　　國　　96　　年　　4 　　月　　3 　　日
                    刑事第十五庭審判長法　官  唐照明
                                      法　官  梁淑美
                                      法　官  周宛瑩
以上正本證明與原本無異。
如不服本判決，應於判決送達後10日內，向本院提出上訴狀。
                                      書記官  彭帥雄
中　　華　　民　　國　　96　　年　　4 　　月　　4 　　日
附錄論罪法條：
中華民國刑法第302條
（剝奪他人行動自由罪）
私行拘禁或以其他非法方法，剝奪人之行動自由者，處5 年以下
有期徒刑、拘役或3 百元以下罰金。
因而致人於死者，處無期徒刑或7 年以上有期徒刑，致重傷者，
處3 年以上十年以下有期徒刑。
第1 項之未遂犯罰之。
